臺灣高等法院刑事判決
111年度交上訴字第82號
上  訴  人  
即  被  告  吳兆泉

選任辯護人  吳讚鵬律師
上列上訴人即被告因過失致死案件，不服臺灣臺北地方法院110
年度審交訴字第59號，中華民國111年1月17日第一審判決（起訴
案號：臺灣臺北地方檢察署110年度偵字第16531號），提起上訴
，本院判決如下：
    主  文
上訴駁回。
    事實及理由
一、審理範圍：
　㈠按刑事訴訟法第348條規定：「（第1項）上訴得對於判決之
    一部為之。（第2項）對於判決之一部上訴者，其有關係之
    部分，視為亦已上訴。但有關係之部分為無罪、免訴或不受
    理者，不在此限。(第3項）上訴得明示僅就判決之刑、沒收
    或保安處分一部為之」。本件檢察官未提起上訴，上訴人即
    被告甲○○僅就刑度上訴（本院卷第19至20頁），故本院以經
    原審認定如下之事實及論罪為基礎，僅就原審判決量刑是否
    合法、妥適予以審理，合先敘明。
二、原審認定之事實、論罪：
  ㈠原審認定之事實：被告於民國110年5月1日凌晨2時10分許，
    駕駛車牌號碼000-0000號自小貨車，沿臺北市萬華區成都路
    由東往西方向直行，行經成都路與漢中街交岔路口時，本應
    注意車前狀況，並隨時採取必要之安全措施；且汽車行近行
    人穿越道，遇有行人穿越時，應暫停讓行人先行通過，而依
    當時情形，天候陰、夜間有照明，柏油道路乾燥、無缺陷、
    無障礙物，視距良好，並無不能注意之情事，而斯時甲男（
    姓名年籍資料詳卷）與友人併肩步行在行人穿越道由南往北
    穿越成都路，被告竟疏未注意，未注意車前狀況且未暫停讓
    甲男先行通過，被告自小貨車左側車頭直接撞擊甲男，造成
    甲男胸腹腔出血，送國立臺灣大學醫學院附設醫院急救，仍
    於同日凌晨3時47分許，因出血性休克而死亡。
  ㈡原審之論罪：被告所為，係犯道路交通管理處罰條例第86條
    第1項、刑法第276條之汽車駕駛人行經行人穿越道不依規定
    讓行人優先通行因而過失致死罪。
三、刑之加重、減輕事由：
　㈠被告行經行人穿越道不依規定讓行人優先通行，因而致人死
    亡，應依道路交通管理處罰條例第86條第1項之規定，加重
    其刑。
　㈡被告於承辦員警尚未知悉肇事人姓名前，到場處理時，當場
    承認為肇事人，有臺北市政府警察局道路交通事故肇事人自
    首情形紀錄表可稽（110年度相字第282號卷第101頁），為
    對未發覺之犯罪自首而接受裁判，依刑法第62條前段規定，
    減輕其刑，並依法先加後減之。
四、駁回上訴之理由：
　㈠被告上訴意旨略以：原審未審酌被告於肇事後積極、多次與
    告訴代理人洽談和解，並向保險公司爭取理賠金額由最初核
    定含強制險僅願意理賠告訴人2人新台幣（下同）350萬元，
    陸續提高至450萬元，再經被告極力爭取、溝通後最後保險
    公司願意理賠550萬元，足見被告於本件車禍後，盡力賠償
    告訴人，犯後態度良好。而未能與告訴人丙童（甲男之女）
    達成和解之原因，乃係被害人前妻即丙童之母認為被害人倘
    若生存，將來可帶丙童至美國求學，但因本件車禍致被害人
    死亡，故要求被告賠償金額除扶養費、精神慰撫金外，尚須
    賠償丙童至美國求學之生活費、學費等共1,200萬元云云。
    然因上開至美國求學費用實已超出一般未成年子女至成年所
    需之扶養費用甚多，且於法無據，上訴人亦無能力負擔，因
    此方未能達成和解，故非被告無和解之誠意。而原審對被告
    判決有期徒刑7月且未宣告缓刑，被告必須入監服刑，勢必
    對被告現有之工作、家庭產生重大影響，且無法於此期間賺
    取工作收入賠償丙童，故原審判決之量刑實屬稍重，有認事
    用法之違誤。敬請鈞院撤銷原判決，改判6個月以下得易科
    罰金之刑，或惠對上訴人宣告緩刑等語。
　㈡按個案之裁量判斷，除非有全然喪失權衡意義或其裁量行使
    顯然有違比例、平等諸原則之裁量權濫用之情形，否則縱屬
    犯罪類型雷同，仍不得將不同案件裁量之行使比附援引為本
    案之量刑輕重比較，以視為判斷法官本於依法獨立審判之授
    權所為之量情裁奪有否裁量濫用之情事。此與所謂相同事務
    應為相同處理，始符合比例原則與平等原則之概念，迥然有
    別（最高法院100 年度台上字第21號、第733號刑事判決意
    旨參照）。又刑法第57條之規定，係針對個別犯罪為科刑裁
    量時，明定科刑基礎及尤應注意之科刑裁量事項，屬宣告刑
    之酌定。又裁量權之行使，屬實體法上賦予法院依個案裁量
    之職權，如所為裁量未逾法定刑範圍，且無違背制度目的、
    公平正義或濫用裁量權情形，即無違法可言（最高法院106
    年度台抗字第25號刑事裁定意旨參照）。本案原審於量刑時
    就刑法第57條所定各款科刑輕重應審酌之事項，於理由欄內
    具體說明：以行為人責任為基礎，審酌被告駕駛自小貨車，
    本應注意車前狀況，且行近行人穿越道，遇有行人穿越時，
    應暫停讓行人先行通過，竟疏未注意上開規定而肇事，致被
    害人傷重死亡，實屬不該，兼衡其犯後坦承犯行及僅與告訴
    人乙女（甲男之母）調解成立並賠償新臺幣269萬750元（即
    強制責任險理賠金100萬750元及任意責任險理賠金169萬元
    ，原審任意責任險理賠金誤載為269萬元，予以更正）之犯
    後態度及損害彌補情形（丙童部分現僅收訖強制責任險理賠
    金100萬749元，被告則表明任意責任險保險公司初核丙童部
    分之理賠金為279萬元，被告個人另願賠償20萬元予丙童，
    尚與丙童之母所請求之1,200萬元賠償金有相當之差距而未
    能達成調解，且被告及任意責任險保險公司均未先行賠付等
    情），告訴代理人亦於本院審理時表明乙女已收訖上開款項
    ，兼衡被告於審理時自述專科肄業之智識程度、現擔任司機
    、離婚、育有成年子女、需給付前妻贍養費等生活狀況、告
    訴代理人於審理時陳述關於甲男與乙女、丙童之關係及乙女
    、丙童因甲男驟逝之影響等意見，暨被告犯罪手段及無前科
    之素行等一切情狀，量處有期徒刑7月。被告雖上訴主張於
    本件車禍後，盡力賠償告訴人，犯後態度良好，希望能從輕
    量刑等語，然原審於量刑時已就被告對告訴人乙女、丙男之
    賠償及雙方之差距等犯後態度予以充分考量，且基於刑罰目
    的性、刑事政策之取向以及行為人刑罰感應力之衡量等因素
    而為刑之量定，亦無違背公平正義之精神，客觀上不生量刑
    失衡之裁量權濫用。經核其量刑尚屬允當，應予維持。
　㈢至被告主張給予緩刑之宣告云云。按受2年以下有期徒刑、拘
    役之宣告，而有刑法第74條第1項所列2款情形之一，認以暫
    不執行為適當者，得宣告2年以上5年以下之緩刑，刑法第74
    條第1項固定有明文。惟宣告緩刑，除應具備刑法第74條所
    定條件外，法院應就被告有無再犯之虞，能否由於刑罰之宣
    告而策其自新，及有無可認為暫不執行刑罰為適當之情形等
    因素而為判斷，屬實體法上賦予法院得依職權裁量之事項（
    最高法院107年度台上字第4923號判決意旨參照）。查被告
    固未曾因故意犯罪受有期徒刑以上刑之宣告，有本院被告前
    案紀錄表附卷可參。然被告於犯罪後雖已與告訴人乙女達成
    和解，然未能與告訴人丙男達成和解，尚難認就其所宣告之
    刑以暫不執行為適當，爰不予緩刑之宣告。
據上論斷，應依刑事訴訟法第368條，判決如主文。　　
本案經檢察官黃偉提起公訴，檢察官林安紜到庭執行職務。
中　　華　　民　　國　　111 　年　　7 　　月　　7 　　日
                  刑事第十六庭  審判長法　官 劉嶽承
                                      法　官 廖紋妤
                                      法　官 王耀興
以上正本證明與原本無異。
如不服本判決，應於收受送達後20日內向本院提出上訴書狀，其
未敘述上訴之理由者並得於提起上訴後20日內向本院補提理由書
（均須按他造當事人之人數附繕本）「切勿逕送上級法院」。
                                      書記官 蘇佳賢
中　　華　　民　　國　　111 　年　　7 　　月　　7 　　日
附錄：本案論罪科刑法條全文
道路交通管理處罰條例第86條
（刑責之加重及減輕）
汽車駕駛人，無駕駛執照駕車、酒醉駕車、吸食毒品或迷幻藥駕
車、行駛人行道或行經行人穿越道不依規定讓行人優先通行，因
而致人受傷或死亡，依法應負刑事責任者，加重其刑至二分之一
。
汽車駕駛人，在快車道依規定駕車行駛，因行人或慢車不依規定
，擅自進入快車道，而致人受傷或死亡，依法應負刑事責任者，
減輕其刑。　
中華民國刑法第276條
因過失致人於死者，處5年以下有期徒刑、拘役或50萬元以下罰
金。